【裁判字號】    89,訴,1847
【裁判日期】    891219
【裁判案由】    偽造文書等
【裁判全文】
臺灣板橋地方法院刑事判決                        八十九年度訴字第一八四七號
    公  訴  人  臺灣板橋地方法院檢察署檢察官
    被      告  丙○○
右列被告因偽造文書等案件，經檢察官提起公訴（八十九年度偵字第一八四五○號）
，本院判決如左：
    主  文
丙○○共同連續行使偽造私文書，足以生損害於他人，處有期徒刑壹年陸月。
授權碼二六六七二號、二六九五七七號、匯豐銀行0000000號簽帳單第二、三
聯持卡人簽名欄上偽造之「梁君鵬」署押共陸枚均沒收。
    事  實
一、丙○○係香港地區居民，於民國八十九年九月上旬入境台灣後，明知真正信用卡
    號碼發卡行應屬為美國ＫＥＹ  ＢＡＮＫ之下列四張信用卡：（一）00000
    00000000000號（卡面標示為華僑商業銀行發行）、（二）0000
    000000000000號（卡面標示為華僑商業銀行發行）、（三）000
    0000000000000號（卡面標示為上海商業儲蓄銀行發行之台灣ＰＡ
    ＳＳ卡）、（四）0000000000000000號（卡面標示為台新銀行
    發行），係偽造卡號、發行銀行之信用卡，竟於不詳時地以不詳之方式取得占有
    。迨八十九年九月二十七日與真實姓名不詳綽號為「彼得」之成年男子，基於行
    使上開偽造信用卡購物圖為自己不法所有之概括犯意聯絡，（一）於同日十二時
    四十八分，先由丙○○單獨至設於台北縣新店市○○路○段八十三號「屈臣氏」
    商店，提出上開0000000000000000號信用卡購買價值新台幣（
    下同）一千五百元之行動電話易付卡，佯為信用卡之持有人「梁君鵬」，供該商
    店店員在刷卡機上刷卡完成辨識，並在店員所交付授權碼二六六七二號一式三聯
    之簽帳單上偽造「梁君鵬」之署押一枚（同時複寫梁君鵬署押二枚），表明持卡
    人同意依照信用卡使用約定，一經使用或訂購物品均應按所示之全部金額，付款
    予發卡銀行，使上開「屈臣氏」商店之店員陷於錯誤，而交付價值一千五百元之
    行動電話易付卡財物予丙○○，得手後即離去；（二）同日十二時五十五分，再
    由丙○○單獨至設於台北縣新店市○○路○段七十三號「全國電子」商店，提出
    同上信用卡，以同上方式在該店員所交付授權碼二六九五七七號之簽帳單上偽造
    「梁君鵬」之署押，致使該店之店員陷於錯誤，而交付丙○○價值四千六百九十
    元之電動刮鬍刀；（三）同日十三時許夥同上開綽號「彼得」之人，至設於台北
    市○○○路○段五十之一號「帛Ｙ」商店，共同挑選店內價值十一萬五千元之鑲
    鑽飾品後，於十三時五十九分提出同上信用卡佯為持有人「梁君鵬」，供該商店
    店員在刷卡機上刷卡，惟未獲財團法人聯合信用卡處理中心（下稱信用卡中心）
    辨識授權，致未得逞，旋減少欲詐購之鑲鑽飾品為七萬元，於十四時零分再以同
    卡接續刷卡，仍未獲信用卡中心辨識授權，此時丙○○與「彼得」二人取出上開
    0000000000000000號信用卡佯為持有人「梁君鵬」，於十四時
    零二分，再刷卡詐購鑲鑽飾品為十萬元，亦未獲信用卡中心辨識授權，一分鐘後
    又以該0000000000000000號信用卡，刷購價值一萬五千元之鑲
    鑽飾品，此次獲信用卡中心辨識通過，以二七六三七號授權「帛Ｙ」商店交易，
    其二人見狀，以同上卡號於十四時零四分，再刷卡詐購鑲鑽飾品七萬元，結果未
    能辨識授權，渠二人為免敗露，未及取得授權交易之上開一萬五千元鑲鑽飾品財
    物，亦未於簽帳單簽署，迅即離去「帛Ｙ」商店；（四）迨同日十四時四十分許
    ，丙○○與「彼得」二人，先後轉赴設於台北市○○○路四三二號之「金光鐘錶
    名品公司」，由「彼得」選定該商店價值六萬六千元之手錶一支，丙○○即持上
    開0000000000000000號信用卡佯為持有人「梁君鵬」，於十三
    時許經核准刷卡後，以同上方式在該店員所交付匯豐銀行0000000號簽帳
    單上偽造「梁君鵬」署押，致使該店之店員陷於錯誤，而交付前揭手錶，得手後
    相偕離去，上開行動電話易付卡、刮鬍刀、手錶財物則由「彼得」持有。以上行
    為分別足以生損害於美國ＫＥＹ  ＢＡＮＫ、我國華僑商業銀行、台新銀行、「
    屈臣氏」商店、「全國電子」商店、「金光鐘錶名品公司」商號、「梁君鵬」。
    嗣於同日十六時五十分許，在台北縣三重市○○路、忠孝路口為警查獲丙○○，
    並扣得前開偽造之四張信用卡。
二、案經台北縣警察局三重分局報請台灣板橋地方法院檢察署檢察官偵查起訴。
    理  由
一、訊據被告丙○○坦承右揭事實不諱，核與「屈臣氏」商店職員乙○○、「全國電
    子」商店職員甲○○二人分別於警訊中指述遭盜刷信用卡購物之情節相符，另被
    告於上開時序多次持應屬美國ＫＥＹ  ＢＡＮＫ卡號之偽造信用卡刷卡之事實，
    有信用卡中心出具之報表三張為憑，並經該中心職員李慶錫於八十九年十一月二
    十二日到庭結證無誤，此外復有授權碼二六六七二號、二六九五七七號、匯豐銀
    行0000000號簽帳單影本各一份、偽造之信用卡四張附卷可稽，罪證明確
    ，被告犯行洵堪認定。
二、按持信用卡交易，基本上於信用卡中心不依契約給付持卡人所消費之帳款予特約
    商店時，持卡人對於特約商店仍直接負有給付價金義務，從而持信用卡交易與通
    常之買賣，並無差異，僅在價金給付上由發卡銀行經由信用卡中心代為付帳，而
    發卡銀行經由信用卡中心給付特約商店價金時，則事後之權利關係發生變動，亦
    即由持卡人對於發卡銀行負擔給付價金債務而已。是持卡人與特約商店間之交易
    ，乃係以信任關係為基礎的繼續的信用販賣契約，倘持卡人並無支付價金之意思
    與能力，向特約商店提示信用卡消費，係屬對特約商店店員施行詐欺；次按持信
    用卡交易後，店員交付予持卡人簽名之簽帳單係一式三聯，其中第一聯由持卡人
    簽名後（同時複寫第二、三聯），即由特約商店交持卡人收執，係表明持卡人同
    意依照信用卡使用約定，一經使用或訂購物品均應按所示之全部金額，付款予發
    卡銀行之全部金額。故持卡人於該簽帳單簽名之用意與票據背書大致相同，皆係
    對所簽之金額負責之意，具私文書性質，其中第二、三聯則由持卡人提出交付予
    特約商店。本件被告持偽造信用卡至特約商店消費，使店員陷於錯誤，而交付財
    物，並於簽帳單上偽造他人署押提出於特約商店，核其所為，係犯刑法第三百三
    十九條第一項之詐欺取財及同法第二百十六條、第二百十條之行使偽造私文書二
    罪。又被告偽造「梁君鵬」署押之行為，係偽造簽帳單之部分行為，與偽造簽帳
    單之低度行為，均併為行使偽造私文書之高度行為所吸收，不另論罪。被告於前
    揭「帛Ｙ」商店接續多次刷卡，未獲授權，或未得取財物，亦未偽造簽帳單，此
    部分構成詐欺取財未遂罪，與先後於「屈臣氏」商店、「全國電子」商店、「金
    光鐘錶名品公司」商號三次詐欺取財及行使偽造私文書之犯行，時間緊接，所犯
    又係構成犯罪要件相同之罪名，顯係基於概括犯意為之，為連續犯，應依刑法第
    五十六條之規定以一罪論，並加重其刑。被告與綽號「彼得」之人，有犯意聯絡
    、行為分擔，應論以共同正犯。再被告所犯上開二罪間，有方法、結果之牽連關
    係，為牽連犯，應依刑法第五十五條之規定，從一重之行使偽造私文書罪處斷。
    爰審酌被告犯罪之動機、持用偽造信用卡多張、多次刷卡消費之金額、自香港入
    境盜刷信用卡對國內金融秩序所造成之損害程度、以及被告犯罪後坦承犯行等一
    切情狀，量處如主文所示之刑，以示懲儆。信用卡中心授權碼二六六七二號、二
    六九五七七號、匯豐銀行0000000號共三份簽帳單第二、三聯，業經被告
    提出交與特約商店，雖未滅失，但已非其所有，自毋庸宣告沒收，惟其上「梁君
    鵬」之簽名共六枚，係被告偽造之署押，均應依刑法第二百十九條規定宣告沒收
    ，至於該簽帳單第一聯共三紙（含「梁君鵬」署押），雖係被告所有，且係供犯
    行使偽造私文書罪所用之物，惟被告供明於刷卡消費後已將之丟棄而滅失，自不
    併予宣告沒收；至於扣案之上開偽造信用卡四張、「梁君鵬」名義之香港居民身
    分證一張，固為被告占有之物，然無證據證明為被告或其共犯所有之物（敘述於
    後），亦不沒收。另公訴人認為扣案行動電話一支係被告犯罪所得之物，請予沒
    收云云，惟查本件被告並未詐購行動電話，其於本院審理中陳述該扣案行動電話
    係「彼得」借其使用，本院亦查無證據證明被告以該電話實施犯行，故毋庸宣告
    沒收。
三、公訴意旨另以：被告丙○○於八十九年九月二十七日早上，在台北市某地，拾獲
    離本人持有之「梁君鵬」名義之香港居民身分證一張及前揭信用卡四張，竟將之
    占為己有，被告另犯有刑法第三百三十七條之罪嫌云云。經查公訴人認被告涉嫌
    侵占遺失物罪，係以被告之自白及查扣被告持有上開物品之事實為據，本院訊之
    被告，其亦自白拾獲遺失物占為己有不諱。惟按被告之自白，不得作為有罪判決
    之唯一證據，仍應調查其他必要之證據，以察其是否與事實相符，刑事訴訟法第
    一百五十六條第二項定有明文。以被告為香港地區居民身分，偶然來台之事實，
    竟適巧在台北市區拾獲該同為香港地區居民「梁君鵬」名義之財物，該信用卡財
    物又屬偽造之物？本院實無以相信此情屬實，應係被告掩飾偽造信用卡來源之卸
    責之詞，只不過無以證實其取得占有之途徑。無論如何，本院認為被告偵審中自
    白侵占遺失物，顯與事實不符，自不得採為有罪判決之依據，惟公訴人認此犯行
    與前揭論罪部分有牽連犯裁判上一罪之關係，自不另為無罪之諭知。又公訴意旨
    認被告於上開「帛Ｙ」商店刷卡詐得一萬五千元之商品，構成詐欺既遂云云。然
    遍觀全卷，除信用卡中心報表顯示有此授權外，無簽帳單資料、無「帛Ｙ」商店
    之指述，被告又堅決陳明未及簽署簽帳單、未取得財物即離去，酌情被告在該處
    多次刷卡未能通過授權，為免犯行敗露，不取物即離去亦有可能，此部分所為，
    應屬詐欺未遂，合此敘明。
據上論斷，應依刑事訴訟法第二百九十九條第一項前段，刑法第二十八條、第五十六
條、第三百三十九條第一項、第二百十六條、第二百十條、第五十五條、第二百十九
條，罰金罰鍰提高標準條例第一條前段，判決如主文。
本案經檢察官陳盈錦到庭執行職務
中    華    民    國      八十九      年      十二      月    十九      日
                                      臺灣板橋地方法院刑事第三庭
                                          法  官    陳   財   旺
右正本證明與原本無異。
如不服本判決，應於判決送達後十日內，向本院提出上訴狀。
                                          書記官    張   惠   芳
中    華    民    國      八十九      年      十二      月    二十      日
刑法第三百三十九條
意圖為自己或第三人不法之所有，以詐術使人將本人或第三人之物交付者，處五年以
下有期徒刑、拘役或科或併科一千元以下罰金。
以前項方法得財產上不法之利益或使第三人得之者亦同。
前二項之未遂犯罰之。
刑法第二百十六條
行使第二百十條至第二百十五條之文書者，依偽造、變造文書或登載不實事項或使登
載不實事項之規定處斷。
刑法第二百十條
偽造、變造私文書，足以生損害於公眾或他人者，處五年以下有期徒刑。


司法院資訊處製作；財團法人民間司法改革基金會備份。
